【裁判字號】    95,訴,1657
【裁判日期】    951113
【裁判案由】    毒品危害防制條例
【裁判全文】
臺灣桃園地方法院刑事判決              95年度訴字第1657號
公  訴  人  臺灣桃園地方法院檢察署檢察官
被      告  甲○○
上列被告因違反毒品危害防制條例案件，經檢察官提起公訴（95
年度毒偵字第3304號），本院判決如下：
    主  文
甲○○施用第一級毒品，累犯，處有期徒刑捌月。扣案之內含第
一級毒品海洛因殘渣之包裝袋參個，均沒收銷燬之；注射針筒貳
支，均沒收。
    事  實
一、甲○○前於民國92年間，因違反毒品危害防制條例案件，經
    本院於92年8 月25日，以92年度桃簡字第1251號，判處有期
    徒刑6 月，如易科罰金，以300 元折算1 日，於92年10月13
    日確定，並於93年8 月27日執行完畢。其又曾因施用毒品案
    件，經本院於89年8 月16日，以89年度毒聲字第5370號裁定
    送觀察勒戒後，認有繼續施用毒品之傾向，再經臺灣桃園地
    方法院檢察署檢察官聲請本院於89年10 月2日，以89年度毒
    聲字第6246號裁定送強制戒治，嗣於90 年3月1 日，經本院
    以90年毒聲字第947 號裁定停止戒治並付保護管束，於90年
    3 月20日因停止戒治出所，而於90年9 月15日經戒治期滿執
    行完畢。詎甲○○猶不知惕勵，竟基於施用第一級毒品之犯
    意，於95年6 月13日下午21時30分許，在桃園縣桃園市○○
    街與愛國街口某停車場，以其所有注射針筒注射之方式，施
    用第一級毒品海洛因1 次。嗣於95年6 月13日下午22時30分
    許，為警在桃園縣桃園市○○街與愛國街口查獲，並扣得其
    所有之內含第一級毒品海洛因殘渣之包裝袋3 個；其所有供
    施用第一級毒品之注射針筒2 支。
二、案經桃園縣政府警察局桃園分局報告臺灣桃園地方法院檢察
    署檢察官偵查起訴。
    理  由
一、訊據被告甲○○對於上揭時、地，其施用第一級毒品海洛因
    1 次之事實坦承不諱，又經將被告於95年6 月14日上午3 時
    2 分許為警所採集之尿液送驗結果，亦呈鴉片類陽性反應，
    有桃園縣政府警察局桃園分局被採尿人姓名編號對照表及台
    灣檢驗科技股份有限公司於95年7 月10日出具之濫用藥物尿
    液檢驗報告各1 紙附卷可稽，此外，復有被告所有之內含第
    一級毒品海洛因殘渣之包裝袋3 個，及其所有供施用第一級
    毒品之注射針筒2 支扣案為憑。又扣案之包裝袋3 個，其中
    內含殘渣，而佐以被告於本院審理中就其係以該包裝袋裝海
    洛因，且使用該包裝袋內之海洛因供己注射施用等情供述明
    確在卷，及被告於95年6 月14日經採集尿液送驗之結果，確
    呈鴉片類陽性反應，已如前述，堪認該包裝袋內含之殘渣成
    分為第一級毒品海洛因。是認被告上開任意性自白，核與事
    實相符，堪以採信。本件事證明確，被告上揭犯行足可認定
    ，應依法論科。
二、刑法及刑法施行法部分條文業經修正公布，並均於95年7 月
    1 日施行。修正後刑法第二條第一項之規定，係規範行為後
    法律變更所生新舊法律比較適用之準據法，於修正後刑法施
    行後，應適用修正後刑法第二條第一項規定之從舊從輕之原
    則為比較；修正後刑法第二條第二項，則為同條第一項之特
    別規定，於修正後刑法施行後，關於非拘束人身自由之保安
    處分，應依修正後刑法第二條第二項之規定，適用裁判時之
    法律。又修正後刑法第三十五條，乃刑之重輕之法定次序與
    標準，應適用裁判時之修正後刑法第三十五條之規定。修正
    後刑法第二條第一項係採從舊從輕原則，適用最有利於行為
    人之法律。既曰法律，自較刑之範圍為廣；除法律有特別規
    定者（如修正後刑法第二條第二項非拘束人身自由之保安處
    分適用裁判時法，又如修正後刑法施行法第三條之一第三項
    、第六條之一、第九條之三規定之情形），應依其規定；或
    事關執行之緩刑之宣告，或犯罪在刑法修正施行前，自首在
    刑法施行後之自首部分，或程序之規定（程序從新，如刑法
    第四十條沒收宣告之程序規定），應適用裁判時之修正後刑
    法之規定外；依修正後刑法第二條第一項比較時，應就罪刑
    有關之共犯、未遂犯、連續犯、牽連犯、結合犯，以及累犯
    加重，自首減輕暨其他法定加減原因（如身分加減）與加減
    例等一切情形，綜其全部之結果而為比較後，整個之適用，
    不能割裂而分別適用有利益之條文。關於易科罰金之折算標
    準、易服勞役之折算標準及期限、罰金與死刑是否併予執行
    、多數有期徒刑定應執行之刑時之最高刑期之限制等之修正
    ，事涉行為人易刑折算標準金額之多寡與期限之長短及定執
    行刑時能否就罰金刑併予執行或有期徒刑定應執行之刑時最
    高度之限制，亦均屬應依修正後刑法第二條第一項比較適用
    法律之範圍。拘束人身自由之保安處分，並非屬修正後刑法
    第二條第二項規定應適用裁判時法之範圍，除有特別規定者
    外，亦屬應依修正後刑法第二條第一項比較適用法律之範圍
    ；從刑附屬於主刑，除法律有特別規定者外，依主刑所適用
    之法律（以上參考最高法院95年5 月23日刑事庭第8 次會議
    決議及最高法院24年上字第4634號、24年上字第5292號、27
    年上字第2615號判例）。經查：
（一）本件被告行為後，刑法第四十七條累犯之規定於94年2 月
      2 日修正公布，並於95年7 月1 日施行，修正前刑法第四
      十七條規定：「受有期徒刑之執行完畢，或受無期徒刑或
      有期徒刑一部之執行而赦免後，五年以內再犯有期徒刑以
      上之罪者，為累犯，加重本刑至二分之一。」。修正後刑
      法第四十七條第一項規定：「受徒刑之執行完畢，或一部
      之執行而赦免後，五年以內故意再犯有期徒刑以上之罪者
      ，為累犯，加重本刑至二分之一。」，自屬法律變更。經
      比較前述新、舊法結果，修正後之規定並未較有利於行為
      人，則應依修正後刑法第二條第一項前段規定，適用行為
      時（即修正前）之法律。
（二）又刑法第三十八條沒收之規定亦於94年2 月2 日修正公布
      ，並於95年7 月1 日施行，按從刑附屬主刑，除法律有特
      別規定外，依主刑所適用之法律（最高法院95年第8 次刑
      庭會議決議參照），查沒收為從刑之一種，本件依修正後
      刑法第二條第一項之規定就主刑比較結果，應適用行為時
      （即修正前）之法律，已如前述，依從刑附屬於主刑之原
      則，自不得就新舊法予以割裂適用，應一律適用行為時之
      法律。
（三）另刑法第十一條於95年7 月1 日雖亦經修正生效施行，惟
      修正後之規定僅係將得適用刑法總則規定之刑事特別法範
      圍由原規定之「其他法令有刑罰之規定者」，更明確化為
      「其他法律有刑罰或保安處分之規定者」，此一修正尚不
      涉及行為人罪刑之結果，故無新舊法比較之問題，併此敘
      明。
三、核被告甲○○所為，係犯毒品危害防制條例第十條第一項之
    施用第一級毒品罪。被告非法持有第一級毒品海洛因，進而
    施用，其持有之低度行為應被施用之高度行為所吸收，不另
    論其非法持有第一級毒品之罪。查被告前有如事實欄所載之
    犯罪科刑執行情形，有刑案資料查註紀錄表、臺灣高等法院
    被告前案紀錄表各1 份在卷可參，被告於前案執行完畢後5
    年內再犯本件有期徒刑以上之施用第一級毒品罪，為累犯，
    應依修正前刑法第四十七條之規定加重其刑。末查，被告曾
    因施用毒品案件，經本院於89年8 月16日，以89年度毒聲字
    第5370號裁定送觀察勒戒後，認有繼續施用毒品之傾向，再
    經臺灣桃園地方法院檢察署檢察官聲請本院於89年10月2 日
    ，以89年度毒聲字第6246號裁定送強制戒治，嗣於90年3 月
    1 日，經本院以90年毒聲字第947 號裁定停止戒治並付保護
    管束，於90年3 月20日因停止戒治出所，而於90年9 月15日
    經戒治期滿執行完畢，有上開被告前案紀錄表及刑案資料查
    註紀錄表附卷可佐，其於上開強制戒治期滿執行完畢後，5
    年內再犯毒品危害防制條例第十條第一項之罪，是依毒品危
    害防制條例第二十三條第二項之規定，應予依法追訴。爰審
    酌被告前經本院裁定送觀察、勒戒；強制戒治執行完畢後，
    仍不知悔改、警惕，猶繼續施用毒品，本不宜寬貸，及其素
    行、施用之期間、次數，惟念及此乃自戕行為、被告犯後已
    坦承悔悟等一切情狀，量處如主文所示之刑。
四、末查，前述扣案之內含第一級毒品海洛因殘渣之包裝袋3 個
    ，均因所含之毒品量微無法析離，應視為毒品，應依毒品危
    害防制條例第十八條第一項前段規定，不問屬於犯人與否，
    宣告沒收並銷燬之；公訴意旨認該殘渣袋應依修正前刑法第
    三十八條第一項、第三項規定宣告沒收，尚有誤會，附此敘
    明。至上開扣案之注射針筒2 支，為被告所有供（但非專供
    ）施用第一級毒品海洛因所用之物，業據被告供明在卷，應
    依修正前刑法第三十八條第一項第二款規定宣告沒收。
據上論斷，應依刑事訴訟法第二百九十九條第一項前段，毒品危
害防制條例第十條第一項、第十八條第一項前段，修正前刑法第
十一條，修正後刑法第二條第一項前段，修正前刑法第四十七條
、第三十八條第一項第二款，判決如主文。
本案經檢察官鄭東峰到庭執行職務。
中    華    民    國    95    年    11    月    13    日
                        刑事第十二庭審判長法  官  游紅桃
                                          法  官  陳雪玉
                                          法  官  王美玲
以上正本證明與原本無異。
如不服本判決，應於判決送達後10日內向本院提出上訴狀 (應附
繕本)， 上訴於臺灣高等法院。
                                          書記官  吳玉蘭
中    華    民    國    95    年    11    月    13    日
附錄本案論罪科刑法條：
毒品危害防制條例第十條第一項
施用第一級毒品者，處六月以上五年以下有期徒刑。


司法院資訊處製作；財團法人民間司法改革基金會備份。
